【裁判字號】    90,訴,132
【裁判日期】    900926
【裁判案由】    重利
【裁判全文】
臺灣高雄地方法院刑事判決                            九十年度訴字第一三二號
    公  訴  人  臺灣高雄地方法院檢察署檢察官
    被      告  乙○○原名劉.
右列被告因重利案件，經檢察官提起公訴（八十九年度偵字第二Ｏ九三號），本院判
決如左：
    主  文
乙○○共同以犯重利罪為常業，累犯，處有期徒刑肆月，如易科罰金，以參佰元折算
壹日。扣案之發票人為丁○○及丙○○，發票日八十七年十一月十一日，票面金額新
台幣肆萬伍仟元，票據號碼一六五七五五號之本票影本壹紙，沒收。
    事  實
一、乙○○（原名劉露彰）曾於民國八十七年十月九日，因妨害風化案件，經本院判
    處有期徒刑五月確定，甫於八十七年十一月十三日執行完畢。詎乙○○仍不知警
    惕，復自八十七年四月起，在高雄市，受僱於不詳姓名、年籍、綽號「阿國」之
    成年男子，與其共同基於常業重利之犯意聯絡，以在報紙上刊登廣告或張貼廣告
    貼紙之方式，引誘急迫、輕率或無經驗之人，向渠等借貸金錢，乙○○初以每張
    新台幣（下同）一元之報酬，四處張貼內容略為：「李代書小額貸款」之廣告貼
    紙，復自同年五月中旬起，開始為「阿國」向渠等借款之人收帳，如順利收得欠
    款，乙○○可獲得該欠款十分之一之報酬。嗣丁○○於八十七年十一月十一日，
    依報紙上所刊登借錢廣告上之0000000號聯絡電話，向渠等借得一萬五千
    元，於預扣利息四千元後，並當場簽下票面金額四萬元之本票以資擔保，雙方約
    定每十天為一期，每期利息為四千元，因此折合月息八十分，以此取得與原本顯
    不相當之重利，惟丁○○屆期並未清償，乙○○遂與該綽號阿國之人，持前述本
    票影本一紙，於八十八年五月二十七日，前往高雄縣大寮鄉○○村○○○路一八
    四巷靈子殿，由乙○○出面並偽稱自己姓陳，向丁○○之父丙○○收款時，為警
    當場查獲，並扣得本票影本一紙。
二、案經高雄縣警察局鳳山分局報告台灣高雄地方法院檢察署檢察官偵查起訴。
    理  由
一、訊據被告乙○○固坦承有於右揭時地，向被害人丁○○之父丙○○持該扣案之本
    票影本一紙向其收款之事實，惟矢口否認有何常業重利之犯行，辯稱：伊因發報
    期滿，要向阿國借錢，而阿國因與丁○○熟識，不好意思收錢，乃將本票影本交
    予伊，委託伊去收，如可收到錢，再將錢借伊，但不知阿國之真實姓名，也無法
    聯絡云云。惟查，被害人丁○○確有於右揭時地，透過報紙上刊登之廣告，向渠
    等借得一萬五千元，於預扣四千元之利息後，並簽立本票一紙作為擔保之事實，
    業據被害人於警訊及偵查中指述甚詳，並有內容略以：「到期日八十七年十一月
    二十日、請務必其前一日聯絡陳先生、聯絡電話0000000號」之借款卡片
    一紙在卷可憑，而於八十八年五月二十七日，被告持扣案之本票影本一紙向證人
    即被害人之父丙○○催收欠款一節，亦據證人丙○○於警偵及本院審理中均證稱
    ：「當日被告持本票影本一張向我說，我兒子丁○○向他們借錢，但都沒有繳利
    息錢，要我替兒子還錢，否則利息會一直增加，被告自稱姓陳。」等語明確，復
    有扣案之發票人為丁○○及丙○○，發票日八十七年十一月十一日，票面金額四
    萬五之本票影本一紙在卷可資佐證，雖被告辯稱：該綽號阿國之人係向其說收貨
    款，且如丙○○問起，就說是「陳仔」叫你來收的云云，惟與前述證人丙○○所
    證述：被告偽稱自己姓陳，且說是丁○○向他們借錢，要繳利息錢等情並不相符
  ，證人丙○○與被告並不相識，衡情應無誣指被告之必要，且被告如確係替他人
    收款，則係正當債權人，又何須偽稱自己為陳姓，而不願以真姓名示人？況被告
    已於警訊中自承：伊自八十七年起，在高雄市，受僱於綽號阿國之人，以每張新
    台幣一元之報酬，四處張貼內容略為：「李代書小額貸款」之廣告貼紙，且於同
    年五月十七日，至高雄縣鳳山市○○路與自由路口，向古堂來收款，但未收到，
    本案如可收到欠款，伊可獲得一成佣金等語，可知被告先於警訊中供稱可獲得一
    成佣金之報酬，嗣於本院審理中改稱：其向阿國借款，如可收得欠款，阿國始願
    意借錢云云，前後辯稱並不一致，已有可疑，且被告又自承已曾向名為古堂來之
    人收款之事實，是顯係被告受雇於阿國而專向被害人催收欠款，且以收得欠款之
    十分之一為其報酬，應可認定，另警方依卷附之前述借款卡片上所記載0000
    000號聯絡電話追查結果，該電話用戶係甲○○○，惟證人甲○○○已於警訊
    及偵查中證稱：該支電話並非伊所申請，且伊曾向地下錢莊借錢而質押身分證等
    語明確，是顯係渠等利用他人之身分證申請電話使用而逃逸警方追緝，而被告亦
    始終無法提供該綽號阿國之人真實姓名與年籍以供本院查證，是綜上所述，被告
    前揭所辯，無非係事後卸責之詞，不足採信，其有右揭共同為重利之犯行，應堪
    認定。
二、按刑法上所謂常業犯，係指反覆同種類行為為目的之社會活動之職業性犯罪而言
    ，至於犯罪所得之多寡，是否恃此犯罪為唯一之謀生職業，則非所問，查被告與
    共犯即該綽號阿國之人，係以在報紙上刊登廣告或張貼廣告貼紙為渠等犯罪之方
    法，是被告以大眾媒體為媒介，以引誘不特定之被害人向渠等借款，自足以認定
    被告主觀上有反覆為重利犯行之故意，參諸前揭說明，已構成常業犯，是核被告
    所為，係犯刑法第三百四十五條之常業重利罪。被告與該綽號阿國之人，有犯意
    聯絡及行為分擔，應論以共同正犯。查被告曾於八十七年十月九日，因妨害風化
    案件，經本院判處有期徒刑五月確定，並於八十七年十一月十三日執行完畢，有
    台灣高等法院被告全國前案紀錄表一紙在卷可憑，其受有期徒刑之執行完畢，五
    年以內再犯有期徒刑以上之罪，為累犯，應依法加重其刑。爰審酌被告犯後猶飾
    詞卸責，顯見並無悔意，及犯罪方式、所獲得之利益與其他一切情狀，量處如主
    文所示之刑，並諭知易科罰金之折算標準。扣案之本票影本一紙，係被告與共犯
    綽號阿國之人所持有，且為渠等因犯罪所得之物，應依刑法第三十八條第一項第
    三款規定，宣告沒收。末按行為後法律有變更者，適用裁判時之法律，刑法第二
    條第一項前段定有明文，又易服勞役及期間、數罪併罰之定執行刑、緩刑及易以
    訓誡易科罰金各事項，均依新法，有最高法院二十四年七月總會決議（二）可資
    參照，而刑法第四十一條已於九十年一月十日修正，並於同年月十二日生效，參
    諸前揭法條規定及決議意旨，本件自應適用裁判時即修正後刑法第四十一條第一
    項規定，諭知易科罰金之折算標準，併此敘明。
據上論斷，應依刑事訴訟法第二百九十九條第一項前段，刑法第二條第一項前段、第
二十八條、第三百四十五條、第四十七條、第四十一條第一項、第三十八條第一項第
三款，罰金罰鍰提高標準條例第一條前段、第二條，判決如主文。
中      華      民      國      九十      年      九    月    二十六    日
                                  臺灣高雄地方法院刑事第三庭
                                          審判長法  官    宋  明  中
                                                法  官    李  淑  惠
                                法  官    呂  憲  雄
右正本證明與原本無異。
如不服本判決，應於判決送達後十日內，向本院提出上訴狀。
                                                書記官    許  麗  珠
中      華      民      國      九十      年      十    月       二    日
附錄本判決論罪科刑之法條：
中華民國刑法第三百四十五條
 (常業重利罪)
以犯前條之罪為常業者，處五年以下有期徒刑，得併科三千元以下罰金。


司法院資訊處製作；財團法人民間司法改革基金會備份。
